臺灣高等法院臺中分院刑事判決　　　　94年度上訴字第1076號
上　訴　人　臺灣台中地方法院檢察署檢察官
被　　　告　午○○
上列上訴人因被告常業詐欺等案件，不服臺灣臺中地方法院94年
度訴緝字第37號中華民國94年 3月31日第一審判決（起訴案號：
臺灣臺中地方法院檢察署93年度偵字第4925、7365號），提起上
訴，本院判決如下：
    主  文
上訴駁回。
    理  由
一、公訴意旨略以：被告午○○在可預見詐欺集團無故購買他人
    之帳戶及提款卡使用，乃俾利於迴避員警之查緝，其後可能
    將取得之帳戶供作遭詐欺取財之被害人匯款時指定帳戶之用
    ，且其發生不違背本意之情形下，仍基於幫助詐欺集團詐欺
    取財之不確定故意，於民國（下同）92年10月前某日，在不
    詳處所，以新台幣（下同） 3千元之代價，將其向臺中市淡
    溝郵局申請取得之局號0000000號、帳號0000000號帳戶（下
    稱郵局帳戶）之存摺、密碼及提款卡販賣予同案被告張讚坤
    等人，而取得 3千元之代價。嗣後張讚坤等人果於92年10月
    29日以撥打電話之方式向黃永福佯稱係香港彩券局或某科技
    公司人士以推銷販賣六合彩明牌，要求黃永福依渠等所選取
    之中獎號碼向臺灣地下六合彩投注站簽賭，並約明如簽中，
    則扣除成本後，其餘彩金對半分款之口頭約定，嗣香港彩券
    局果真開出選取之中獎號碼後，再打電話通知對方依指示將
    分得之款項匯入所指定被告午○○所有前揭郵局帳戶，而以
    電話公然煽惑黃永福為六合彩之賭博犯罪行為，且係共同基
    於常業詐欺之犯意聯絡，分別於前揭時日，以佯稱係香港彩
    券局或某科技公司人士以推銷販賣六合彩明牌之方式，致使
    因此中獎之客戶陷於錯誤，誤信確有明牌，而匯入如附表所
    示金額不等之彩金（俗稱吃紅）予張讚坤等人，實則張讚坤
    等人所提供之號碼均係渠等隨機訛造，張讚坤等人均以此方
    式詐取金錢，恃以維生並以之為常業。因認被告午○○涉犯
    刑法第30條、第340條之幫助常業詐欺罪嫌云云。
二、按犯罪事實應依證據認定之，無證據不得認定犯罪事實；又
    不能證明被告犯罪者，應諭知無罪之判決，刑事訴訟法第15
    4條第2項、第301條第1項分別定有明文；另刑法第339條第1
    項詐欺罪之成立，係以行為人意圖為自己或第三人不法之所
    有，以詐術使人將本人或第三人之物交付為要件，亦即必須
    行為人主觀上具有為自己或第三人不法所有之意圖，且被害
    人之交付財物須與行為人之詐術間，具有相當因果關係，始
    足當之。又按幫助犯乃實施幫助他人犯罪之人，故必須有幫
    助之對象存在，此對象乃為正犯；幫助犯對正犯而言，具有
    從屬性，不能脫離正犯而單獨存在，其犯罪性及可罰性，均
    應存於正犯，茍無正犯之存在，亦無從成立從犯（幫助犯）
    ，正犯無罪，幫助犯亦為無罪，此有最高法院19年非字第15
    1號判例可資參酌。
三、訊據被告午○○堅詞否認有公訴人所指前揭幫助常業詐欺之
    犯行，辯稱：伊並未出售前揭郵局帳戶、密碼及提款卡，前
    揭帳戶資料乃於不詳時、地不慎同時遺失，伊不知郵局帳戶
    遭前揭詐欺集團使用等語。經查：
（一）公訴人雖引據證人黃永福曾於前揭時日匯款 1萬元至午○
      ○前揭帳戶之資料（詳見93年度偵字第7365號案卷第 111
      頁），認定詐欺集團張讚坤等人亦曾共同煽惑證人黃永福
      犯賭博罪云云；惟此既經證人黃永福所否認，而證稱伊未
      曾匯入該筆款項，亦不知該筆款項究係何人所匯等語在卷
      （詳見93年度偵字第7365號案卷第 108頁以下），此部分
      自屬無證據證明係同案被告張讚坤等人因煽惑黃永福簽賭
      六合彩所獲取之分紅彩金，而無從作為認定同案被告張讚
      坤等人另有前揭煽惑黃永福犯罪及詐欺行為之不利證據，
      先予敘明。
（二）次查，同案被告張讚坤等人固均坦認渠等均非香港彩券局
      或科技公司人士，然仍以前揭名義向不特定人訛稱所提供
      之號碼必可中獎等語在卷，且互核相符，亦即同案被告張
      讚坤等人確有以自稱香港彩券局等人員，所提供之六合彩
      號碼必可簽中等語，向不特定人提供渠等隨機訛造之號碼
      ，而有施用詐術之行為，固堪先認定。
（三）惟查，同案被告張讚坤、闕僑佑及洪昭仁等共犯先後於警
      詢、偵查及原審審理中既均迭次陳稱渠等並非以前揭方式
      要求客戶先行匯入任何款項作為入會費，方給予明牌，而
      係先與客戶約定如所報明牌有簽中時，始提供前揭被告午
      ○○之郵局帳戶，由客戶依下注之款項按比例及誠意匯入
      分紅彩金，若未簽中則安撫搶救客戶，並未收取任何費用
      等語在卷，且互核相符，並與如附表所示被害人巳○○等
      人於警詢中指述之情節一致，復有同案被告張讚坤等人與
      客戶聯絡時所撥打號碼為 00-00000000號電話之通話紀錄
      表（附於92年度聲監字第000405號案卷）所載之內容存卷
      可參，是可見同案被告張讚坤等人前揭施用詐術之行為，
      僅係令被害人巳○○等人因此以前揭同案被告張讚坤等人
      所提供之明牌，向同案被告張讚坤等人以外之組頭為六合
      彩之簽賭下注，同案被告張讚坤等人實未先行獲取提供六
      合彩號碼之對價、入會費或簽賭下注之任何款項，僅係於
      客戶確有簽注中獎後，始另行提供前揭被告午○○之郵局
      帳戶供客戶匯款，而取得中獎分紅之彩金作為報酬，甚為
      明確。況查，如附表所示被害人巳○○等人均於警詢時陳
      稱：「（問：該女子及劉姓男子所提供之六合彩號碼均會
      中獎嗎？）不一定會中獎，如果中獎，他會再要求我匯款
      至他所指定之帳戶，結果沒中獎，下注之金額均由我自行
      負擔。」等語詳實，足徵同案被告張讚坤等人所提供之六
      合彩明牌並非絕對準確之事實，應為被害人巳○○等人所
      明知，否則亦絕無「如有中獎，始付酬金」之約定，是以
      被害人巳○○等購買明牌之人，僅係基於好奇或參考之心
      理而採用他人提供之明牌，實難認渠等有何陷於錯誤之情
      形。基此，當堪認被害人巳○○等人前揭匯款之交付財物
      行為，乃取決於渠等事後確有簽注六合彩並有中獎之行為
      ，尚非因行為人即同案被告張讚坤等人前揭施用詐術之行
      為，有何陷於錯誤所致，而與同案被告張讚坤等人前揭訛
      騙行為並無相當因果關係，自不該當於常業詐欺罪嫌，而
      不得以該罪相繩。
（四）綜上，公訴人既係起訴被告午○○幫助同案被告張讚坤等
      人犯常業詐欺之罪，姑置被告午○○究有無出售前揭郵局
      帳戶予同案被告張讚坤等人乙情不論，即按正犯即同案被
      告張讚坤等人既無構成前揭公訴意旨所指之常業詐欺罪，
      揆諸前揭說明，被告午○○亦無成立幫助同案被告張讚坤
      等人常業詐欺之餘地。依前揭規定，參諸卷內現存證據，
      既無法證明被告確有上開幫助常業詐欺之犯行，且復查無
      其他積極證據足資證明被告有公訴人所指之行為，本件尚
      屬不能證明被告午○○犯罪。
四、公訴人上訴意旨則略以：被害人之所以付款予另案被告張讚
    坤等人，係因其等誤信其中獎乃因張讚坤等人事先透露開獎
    號碼所致，如被害人知悉張讚坤等人係冒充香港彩券局人員
    ，並以隨機號碼混充，則被害人是否仍會簽賭即屬未定之數
    ，即令簽中，亦不可能給付金錢，是其等顯係因陷於錯誤而
    付款，原審認其等未陷於錯誤，尚有誤認；又被告向郵局申
    請帳戶後將帳戶轉賣得款乙情，亦據張讚坤等人供述在卷，
    且被告於93年間見該帳戶有不明款項 4萬餘元，竟立即更換
    印鑑領取款項，亦徵被告幫助詐欺未遂犯行明確等語。然查
    ，同案被告張讚坤等人前揭施用詐術之行為，僅係令被害人
    等人因此以其等所提供之明牌，向同案被告張讚坤等人以外
    之組頭為六合彩之簽賭下注，同案被告張讚坤等人並未先行
    獲取提供號碼之對價、入會費或簽賭下注之任何款項，僅係
    於客戶確有簽注中獎後，始另行提供被告午○○之郵局帳戶
    供客戶匯款，而取得中獎分紅之彩金作為報酬，而其等所提
    供之明牌並非絕對準確，亦為被害人巳○○等人所明知，否
    則當無「如有中獎，始付酬金」之約定等情，業如上述，是
    被害人等購買明牌之人，僅係基於好奇或參考之心理而採用
    他人提供之明牌，殊難認渠等有何陷於錯誤之情形，堪認被
    害人等人前揭匯款之交付財物行為，乃取決於渠等事後確有
    簽注六合彩並有中獎之行為，尚非因行為人即同案被告張讚
    坤等人前揭施用詐術之行為，有何陷於錯誤所致，而與同案
    被告張讚坤等人前揭訛騙行為並無相當因果關係，自不該當
    於常業詐欺罪嫌，而不得以該罪相繩。且共案被告張讚坤等
    人此部分，亦據原審法院認定不成立常業詐欺犯行判決確定
    ，有原審法院93年度訴字第2038號刑事判決在卷可稽，本件
    公訴人既係起訴被告午○○犯幫助常業詐欺之罪，姑置被告
　　午○○究有無出售帳戶予同案被告張讚坤等人乙情不論，即
　  按正犯即同案被告張讚坤等人既無構成常業詐欺罪，揆諸前
    揭理由，被告午○○亦無成立幫助犯可言；從而，原審諭知
　　被告午○○無罪之判決，核無不當，公訴人雖以上揭情詞執
  　為上訴，指摘原判決不當，洵屬無據，其上訴非有理由，應
    予駁回。
據上論結，應依刑事訴訟法第368條，判決如主文。
本案經檢察官辛○○到庭執行職務。
中　　華　　民　　國　　94　　年　　9 　　月　　29　　日
          刑事第三庭    審判長法　官  江  錫  麟
                              法　官  廖  柏  基
                              法　官  林  欽  章
上列正本證明與原本無異。
檢察官得上訴。
如不服本判決應於收受送達後十日內向本院提出上訴狀，其未敘
述上述之理由者並得於提起上訴後十日內向本院補提理由書（均
須按他造當事人之人數附繕本）。
                              書記官  巫  彥  佳
中　　華　　民　　國　　94　　年　　9 　　月　　29　　日
                                                      I
附表：
編號    被害人    匯款時間       彩金（匯款） 指定帳戶
一、    巳○○    92.10.00       00000        午○○
二、    庚○○    92.10.31       3000         午○○
                  92.11.4        3000         午○○
三、    丁○○    92.10.22       6000         午○○
四、    酉○○    92.10.00       00000        午○○
                  92.10.00       00000        午○○
五、    己○○    92.10.23       5100         午○○
六、    丙○○    92.11.4        10410        午○○
七、    申○○    93.1.00        00000        午○○
                  93.1.00        00000        午○○
八、    壬○○    92.10.00       00000        午○○
                  92.10.00       00000        午○○
九、    寅○○    92.10.00       000000       午○○
十、    乙○○    92.12.23       5000         午○○
十一、  子○○    93.1.6         12100        午○○
十二、  戊○○    92.12.12       5060         午○○
                  92.12.00       00000        午○○
                  92.12.00       00000        午○○
十三、  癸○○    93.1.9         12000        午○○
十四、  辰○○    92.11.4        5000         午○○
十五、  未○○    93.1.28        6000         午○○
十六、  甲○○    92.12.00       00000        午○○
                  92.12.00       00000        午○○
                  92.12.00       00000        午○○
                  93.1.5         10080        午○○
                  93.1.00        00000        午○○
                  93.2.2         10080        午○○
十七、  丑○○    93.1.6         2000         午○○
十八、  戌○○    92.12.00       00000        午○○
                  93.1.5         30000        午○○
十九、  卯○○    93.1.00        00000        午○○
